【裁判字號】    95,台上,5686
【裁判日期】    951019
【裁判案由】    違反毒品危害防制條例
【裁判全文】
最高法院刑事判決            九十五年度台上字第五六八六號
上  訴  人  台灣高等法院台中分院檢察署檢察官
被      告  甲○○
上列上訴人因被告違反毒品危害防制條例案件，不服台灣高等法
院台中分院中華民國九十五年八月八日第二審判決（九十五年度
上訴字第一四七五號，起訴案號：台灣台中地方法院檢察署九十
五年度毒偵字第九七０、九八六號），提起上訴，本院判決如下
：
    主  文
原判決關於施用第一級毒品部分撤銷，發回台灣高等法院台中分
院。
    理  由
本件原判決維持第一審關於論處被告甲○○連續施用第一級毒品
（累犯）罪刑部分之判決，駁回檢察官該部分在第二審之上訴，
固非無見。
惟查：刑事訴訟法第七編之一「認罪協商」制度，係經刑事訴訟
程序之當事人（檢察官及被告）達成被告願受科刑之範圍或願意
接受緩刑宣告之「犯罪協商」，而經檢察官依被告之表示向法院
求刑或請求為緩刑之宣告，依此所為之科刑判決不得上訴。但有
同法第四百五十五條之四第一項第一款、第二款、第四款、第六
款、第七款所定情形之一，或協商判決違反同條第二項之規定者
，不在此限；再被告有其他較重之裁判上一罪之犯罪事實者，法
院不得為協商判決，刑事訴訟法第四百五十五條之十第一項、第
四百五十五條之四第一項第六款分別定有明文。又修正前刑法第
五十六條之連續犯雖以一罪論，但得加重其刑至二分之一，其加
重多寡，當與連續犯行次數之多寡有關，故同一連續犯案件，其
所認定犯行次數較少者，與所認定犯行次數較多者，兩者適用之
連續犯刑罰法條，就形式上觀之，雖無差異，但實質上其法條所
含刑罰輕重之程度，顯有不同，故第二審法院所認定連續犯之次
數，倘較第一審法院所認者為多，則第一審判決適用之連續犯刑
罰法條，實質上即難謂當（本院八十二年度第七次刑事庭會議決
議參照）。基此法理，法院於審判案件時，如知被告尚涉犯與本
案件有連續犯裁判上一罪關係之他項犯罪事實時，應認已有其他
較重之裁判上一罪之犯罪事實，而符合刑事訴訟法第四百五十五
條之四第一項第六款之規定，法院即不得再為協商判決，縱已為
協商判決，依同法第四百五十五條之十第一項規定，當事人即非
不得對之提起上訴。本件依第一審判決所引用起訴書之「犯罪事
實」欄所載，被告甲○○係基於施用第一級毒品海洛因之概括犯
意，自民國九十四年十一月二十三日後某日起至九十五年二月三
日下午六時許止，在台中縣神岡鄉○○村○○路一號其住處等地
，連續施用海洛因多次，經警二度查獲。另依卷內資料記載，第
一審於九十五年五月十九日下午二時十五分許審理時，被告已認
罪，經檢察官與被告於審判外達成協商之合意，其合意內容為：
「被告願受科刑範圍為連續施用第一級毒品部分，處有期徒刑八
月；連續施用第二級毒品部分，處有期徒刑七月（被告此部分犯
行已經判決確定），應執行有期徒刑一年之宣告。」第一審因認
上開協商合意並無刑事訴訟法第四百五十五條之四第一項各款所
列情形，乃循檢察官聲請依協商程序而為判決。然檢察官嗣發現
被告於九十五年二月十四日為警採尿時回溯九十六小時內某時，
又在不詳地點施用海洛因一次，此部分犯罪事實為第一審所未及
審酌，乃向原審提起上訴。被告於原審審理時對此部分犯行已坦
承無訛（見原審卷第三十頁反面），並有中山醫學大學附設醫院
藥物濫用檢測中心檢驗報告一紙可證（見九十五年度毒偵字第二
三五四號卷所附台中縣警察局豐原分局刑案偵查卷宗第六頁）。
如果無訛，被告此部分犯罪事實與本件犯行，時間緊接，手法相
同，又係觸犯同一犯罪構成要件之罪名，似係基於概括之犯意為
之，而有連續犯裁判上一罪之關係，依上開說明，能否謂此情形
尚不符合刑事訴訟法第四百五十五條之四第一項第六款之規定？
當事人對第一審協商判決仍不得提起上訴？即頗值研酌。乃原審
就此未詳加審酌，並於理由內為必要之說明，遽以被告既已認罪
，且第一審係依協商程序而為判決，復無不得為協商判決之情形
，率認檢察官關於此部分之第二審上訴為不合法而予駁回，自嫌
速斷。檢察官上訴意旨執此指摘原判決此部分違法，非無理由，
認此部分應發回更審，期臻翔適。又刑法第五十六條之連續犯規
定業於九十四年二月二日公布刪除，並於九十五年七月一日施行
，案經發回，更審時宜併注意新舊法之比較適用。
據上論結，應依刑事訴訟法第三百九十七條、第四百零一條，判
決如主文。
中    華    民    國  九十五  年    十    月   十九   日
                      最高法院刑事第十一庭
                          審判長法官  謝  俊  雄
                                法官  陳  世  雄
                                法官  魏  新  和
                                法官  吳  信  銘
                                法官  徐  文  亮
      本件正本證明與原本無異
                                      書  記  官
中    華    民    國  九十五  年    十    月  二十四  日
                                                  Ｒ


司法院資訊處製作；財團法人民間司法改革基金會備份。
